【裁判字號】    97,重訴,238
【裁判日期】    971217
【裁判案由】    所有權移轉登記等
【裁判全文】
臺灣板橋地方法院民事判決             97年度重訴字第238號
原      告  庚○○
訴訟代理人  洪維煌律師
複  代理人  高素真律師
被      告  戊○○
            甲○○
上  一  人
訴訟代理人  藺超群律師
被      告  乙○○
            己○○
            丁○○（已死亡）
上列當事人間請求所有權移轉登記等事件，本院判決如下：
    主  文
原告之訴駁回。
訴訟費用由原告負擔。
    事實及理由
一、原告起訴主張：
    原告庚○○與張秀琴為張常福之繼承人，張常福與張加漳、
    李年豐等三人早年曾共同購買台北縣土城市○○○段外冷水
    坑小段第233 地號、第234 地號、第234-1 地號等三筆土地
    （現重測分割為台北縣土城市○○段第249 地號、第250 地
    號、第320 地號及石門段第16地號、第17地號土地），當時
    本約定李年豐持有四分之二、張加漳持有四分之一、張常福
    則持有四分之一，唯因張常福當時暫不願登記自己名下，故
    取得李年豐同意後，將張常福應分配之四分之一權利信託予
    李年豐。李年豐過世後，其長子代表繼承人出面立具「土地
    共有權持分據」予張常福，同意日後李年豐之繼承人及其子
    女皆願意配合移轉上開四分之一權利予張常福。本件起訴前
    ，部分繼承人已經將部份權利以借名登記方式辦理移轉登記
    予己○○，目前僅餘本件被告等人尚未配合辦理，因張常福
    之共同繼承人張秀琴業已將其上開繼承權利讓與原告，原告
    並已寄發存證信函終止係爭土地之信託關係，被告等人即有
    返還上開信託土地持分權利予原告之義務，為此依民法第
    541 條、第179 條規定提起本訴，並聲明：被告戊○○、己○○（即李正義之繼承人）、甲○○、乙○○應將繼承被繼
    承人李長全名下台北縣土城市○○段第249 地號、第250 地
    號、第320 地號與同縣市○○段第16地號、第17地號土地（
    即重測前台北縣土城市○○○段外冷水坑小段第233 地號、
    第234 地號、第234-1 地號）等各筆土地應有部分十六分之
    三持分權利辦理所有權移轉登記返還予原告。
二、被告辯稱：
    原告主張其權利是繼承張常福而來，且尚有其他繼承人，故
    本件應屬故有必要共同訴訟，應由全體繼承人起訴，當事人
    始為適格。再者，原告主張張常福與李年豐間成立信託關係
    ，自應以李年豐之全體繼承人為被告，始為合法，但原告起
    訴狀所載並非全體繼承人，甚至有部分早已去世，故原告之
    訴，顯不合法。而且，本件只有原告一人發函終止信託關係
    ，是否曾經公同共有人全體之同意，也非無疑。何況，原告
    所舉原證一書面日期曾經塗改，簽名及印文均非李年豐、李
    長全所有，顯非真正。縱屬真正，也只有李長全一人的簽章
    ，對其他繼承人自不生效力，原告仍需就張常福確有出資及
    信託關係存在等事實負舉證責任。為此聲明：原告之訴駁回
    。
三、按原告之訴，依其所訴之事實，在法律上顯無理由者，法院
    得不經言詞辯論，逕以判決駁回之。民事訴訟法第249 條第
    2 項定有明文。次按民事訴訟法第56條第1 項之規定，係指
    依法律規定必須數人一同起訴或一同被訴，否則當事人之適
    格有欠缺，原告即因此不能得本案之勝訴判決者而言（最高
    法院47年臺上字第43號判例意旨參照）。經查：
  (一)本件依起訴狀所載，原告是本於被繼承人即其父親張常福與
    被告等人之被繼承人李年豐之信託契約關係已遭原告撤銷為
    由，依民法第541條、第179條提起本訴。
  (二)按繼承人有數人時，在分割遺產前，各繼承人對於遺產之全
    部為公同共有，民法第1151條定有明文。再按遺產繼承人，
    除配偶外，依左列順序定之：1.直系血親卑親屬（以親等近
    者為先）。2.父母。3.兄弟姐妹。4.祖父母。民法第1138條
    、第1139條定有明文。
  (三)依上開法條規定及原告提出之李年豐繼承系統表所載（原證
    一），李年豐死亡後，是由李長全、丙○、李潤松之妻劉林
    金枝、李潤長之妻李林美瓊按一定比例（4/16、1/16、3/16
    、4/16）繼承取得係爭土地所有權，而李長全死亡後，依法
    也應由其配偶丁○○及子女共同繼承其遺產，在分割遺產前
    ，各繼承人對於遺產之全部為公同共有關係。故本件訴訟標
    的，既對李長全之全體繼承人，有合一確定之必要，原告自
    應以李長全之全體繼承人為共同被告（為固有必要共同訴訟
    ）始為當事人適格。
  (四)再依被告所提出之繼承系統略表所載（原證七），李長全與
    其配偶丁○○（於訴訟中死亡）共有戊○○等9 名子女，原
    告僅列其中3 名仍在世男性及起訴前死亡之李正義妻子己○○為被告，並未說明其他仍生存之女性繼承人有無拋棄繼承
    之情形，且其中李正義於起訴前已死亡，原告也未將李正義
    之全部繼承人（即其子女）列為被告，依照上述說明，本件
    顯然當事人不適格。從而，原告本於民法第541 條、第179
    條提起本件訴訟，顯無理由，爰不經言詞辯論，依法予以駁
    回。
四、結論：本件原告之訴顯無理由，依民事訴訟法第78條、第
    249 條第2 項，判決如主文。
中    華    民    國    97    年    12    月    17    日
                  民事第三庭    法  官  劉以全
以上正本係照原本作成
如對本判決上訴，須於判決送達後20日內向本院提出上訴狀
中    華    民    國    97    年    12    月    17    日
                                書記官  陳淑芳


司法院資訊處製作；財團法人民間司法改革基金會備份。
